【裁判字號】    90,訴,2062
【裁判日期】    920521
【裁判案由】    給付貨款等
【裁判全文】
臺灣桃園地方法院民事判決  九十年度訴字第二○六二號
    原  告  兼  普力特化實業社即蔡麗華
    反 訴被 告              .
    原      告  旺晟企業社即黃梅
    原      告  振源企業社即黃梅
    訴訟代理人  張永昌律師
    參  加  人  甲○○        .
    被  告  兼  毅嘉科技股份有限公司    設桃園縣龜山鄉○○○路二六八號
    反 訴原 告
    法定代理人  黃秋永        .
    訴訟代理人  陳棋銘律師
右當事人間請求給付貨款等事件，本院判決如左：
    主      文
被告應給付原告旺晟企業社即黃梅新台幣壹拾陸萬陸仟捌佰元，及自民國九十年八月
三十一日起至清償日止，按年息百分之五計算之利息。
被告應給付原告振源企業社即黃梅新台幣肆萬壹仟伍佰捌拾元，及自民國九十二年四
月八日起至清償日止，按年息百分之五計算之利息。
原告其餘之訴駁回。
訴訟費用由被告負擔百分之十二，原告普力特化實業社即蔡麗華負擔百分之八十三，
餘由原告旺晟企業社即黃梅負擔。
本判決第一項於原告旺晟企業社即黃梅以新台幣伍萬伍仟陸佰元或同面額之新竹國際
商業銀行可轉讓定期存單為被告供擔保後，得假執行；但被告如於假執行程序實施前
，以新台幣壹拾陸萬陸仟捌佰元或同面額之中國國際商業銀行可轉讓定期存單為原告
旺晟企業社即黃梅供擔保後，得免為假執行。
本判決第二項於原告振源企業社即黃梅以新台幣壹萬參仟捌佰陸拾元或同面額之新竹
國際商業銀行可轉讓定期存單為被告供擔保後，得假執行；但被告如於假執行程序實
施前，以新台幣肆萬壹仟伍佰捌拾元或同面額之中國國際商業銀行可轉讓定期存單為
原告振源企業社即黃梅供擔保後，得免為假執行。
原告其餘假執行之聲請駁回。
反訴被告應將如後附表所示四紙支票返還予反訴原告。
反訴訴訟費用由反訴被告負擔。
本判決第八項於反訴原告以新台幣肆拾伍萬柒仟元或同面額之中國國際商業銀行無記
名可轉讓定期存單為反訴被告供擔保後，得假執行；但反訴被告如於假執行程序實施
前，以新台幣壹佰參拾柒萬壹仟參佰柒拾參元或同面額之新竹國際商業銀行可轉讓定
期存單為反訴原告供擔保後，得免為假執行。
參加訴訟費用由參加人負擔。
    事      實
甲、原告兼反訴被告普力特化實業社即蔡麗華、原告旺晟企業社即黃梅，與原告振源
    企業社即黃梅方面：
壹、本訴方面：
一、聲明：
  (一)被告應給付原告普力特化實業社即蔡麗華新台幣（下同）壹佰肆拾壹萬柒仟捌佰
    參拾陸元，及前開金額中之壹佰參拾柒萬壹仟參佰柒拾參元部分，自民國（下同
    ）九十年八月三十一日起算迄清償日止按年息百分之六計算之利息，及前開金額
    中之肆萬陸仟肆佰陸拾參元部分，自九十年八月三十一日起算迄清償日止按年息
    百分之五計算之利息。
  (二)被告應給付原告旺晟企業社即黃梅貳拾伍萬參仟肆佰玖拾壹元，及自九十年八月
    三十一日起算迄清償日止，按年息百分之五計算之利息。
  (三)被告應給付原告振源企業社即黃梅肆萬壹仟伍佰捌拾元，及自九十年八月三十一
    日起算迄清償日止，按年息百分之五計算之利息。
  (四)前三項之請求，原告願以現金或同面額之新竹國際商業銀行可轉讓定期存單為擔
    保，請宣告准予假執行。
  (五)訴訟費用由被告負擔。
二、陳述略稱：
  (一)緣原告普力特化實業社即蔡麗華執有被告毅嘉科技股份有限公司所開立之支票四
    紙，總面額為壹佰參拾柒萬壹仟參佰柒拾參元整，詎料屆期提示竟不獲付款，為
    此依票據法律關係向被告請求付款，自屬於法有據。
  (二)另查被告向原告普力特化實業社即蔡麗華購買塑膠油墨等產品物料，原告普力特
    化實業社即蔡麗華已依約交貨予被告，前開產品物料總價肆萬陸仟肆佰陸拾參元
    ，詎料被告收受前開產品物料後，竟分毫未給付前開應付貨款。按「買受人對於
    出賣人有交付約定價金及受領標的物之義務。」，民法第三百六十七條有明文，
    被告既向原告普力特化實業社即蔡麗華購買前開產品物料，依前揭法條規定，自
    應給付買賣價金予原告普力特化實業社即蔡麗華。
  (三)次查被告亦向原告旺晟企業社即黃梅購買油墨等產品物料，原告旺晟企業社即黃
    梅已依約交貨予被告，前開產品物料總價貳拾伍萬參仟肆佰玖拾壹元，詎料被告
    收受前開產品物料後，竟分毫未給付前開應付貨款。為此，原告旺晟企業社即黃
    梅爰依前開民法第三百六十七條買賣之法律關係對被告為貨款之請求，自屬合法
    有理由。
  (四)又查，被告亦向原告振源企業社即黃梅購買油墨等產品物料，原告振源企業社即
    黃梅已依約交付貨品予被告，前開產品物料總價肆萬壹仟伍佰捌拾元，詎料被告
    收受前開產品物料後，竟亦分毫未給付前開應付貨款。為此，原告振源企業社即
    黃梅爰依前開民法第三百六十七條買賣之法律關係，對被告為貨款請求，自屬合
    法有理由。
  (五)按「票據行為，為不要因行為，執票人不負證明關於給付之原因之責任，如票據
    債務人主張執票人取得票據出於惡意或詐欺時，則應由該債務人負舉證之責。」
    最高法院六十四年度台上字第一五四○號判例著有明文。被告所稱之抗辯事由，
    原告皆否認之，自應由原告負舉證責任證明之。
  (六)本件被告引訴外人甲○○與其之間之事由，欲以之作為拒絕給付票款之抗辯事由
    ，亦令原告等費解。姑先不論訴外人甲○○是否是因遭被告脅迫而簽立同意書及
    協議書暨調查內容書，惟於法律上而言，訴外人甲○○與原告等之間，法律人格
    各自獨立單一，縱屬有親屬關係亦同，矧原告並無授權訴外人甲○○與被告簽署
    前開文件，則被告又如何以前開協議內容拘束原告等，而為抗辯呢？況乎原告與
    被告為交易之時，原告等從未授權訴外人甲○○與被告為售貨交易亦即訴外人甲
    ○○從未代理過原告等與被告交易，則被告所引用之雙方代理之禁止之規定，即
    顯有莫大的誤會，且為不當，至為灼然。
  (七)且查原告等自八十八年起，即與被告持續有生意上之往來，原告等所交之貨品，
    品質優良穩定，從未接獲被告有任何產品品質不良之反應，今被告驟然指稱原告
    等所交之油墨貨品品質不良，並將其廠商所稱之瑕疵歸罪原告等交付之油墨之問
    題，顯屬賴債而隨意捏造，且令原告等莫名其妙。
  (八)原告等所提出請求貨款之單據，包括統一發票（已交由被告收受報稅且被告為給
    付貨款已開出支票但遭被告假處分止付而已）及訂購單等（有被告之人員簽收）
    ，已明確的依交易習慣而為證明，被告仍欲賴債，實屬不當。
  (九)退步言之，據原告向第三人甲○○求證後了解被告之所為抗辯，亦屬無理由，述
    之如下：
    (1)首查被告為一股票上市之大型科技公司，其公司之物料採購管制應有一定之流
      程，斷不可能可以由公司中某一位工程師可以壟斷指定，故其採購油墨事實上
      須經工程單位、品管單位、製造單位共同會同確認可以使用，才會依公司制度
      採購，第三人甲○○為工程師，只是擁有油墨使用之建議權而已，不可能有獨
      斷之指定權限，證人邱紹文、黃青萍之證述，顯與常情不符。
    (2)依庭呈予鈞院之採購統計表，被告向原告採購之系爭油墨最早交貨時間是於九
      十年二月五日，然依被告所提之Garmin廠商退貨資料顯示，於九十年一月十八
      日即有廠商退貨之情事發生，可見廠商退貨之原因並非係原告所交付之油墨有
      瑕疵所導致。
    (3)再查，前開（Garmin）廠商既已於九十年一月十八日退貨，如真係因原告所提
      供之油墨有問題，為何被告仍持續向原告叫貨（九十年二月十二日至九十年五
      月九日）且均無向原告反應油墨有問題，甚至將油墨全部投入生產用罄。被告
      辯稱遭甲○○欺瞞，惟此說法，如前所述，實是太誇大甲○○之影響力，一上
      市上櫃公司有可能如此沒制度的由公司內之工程師一手遮天，孰能信乎。
    (4)且依前開採購統計表所示，Garmin公司之油墨都是交由被告公司之台灣廠生產
      使用，而Garmin公司退貨的也都是被告公司台灣廠所製造之貨品，可見該退貨
      原因可能是肇因於被告公司台灣廠之生產製造流程管理問題，而非油墨之問題
      ，此觀被告公司之馬來西亞廠及墨西哥廠使用原告所交付之油墨生產之產品皆
      無遭退貨之情形，以及如Garmin公司退貨資料所示有問題之物品所佔之比率為
      7/50、42/200等，即可知如是油墨有瑕疵應是整批產品都有問題，如僅是少部
      分有問題，則最大可能應是生產過程產生問題所致。
    (5)依Garmin公司之退貨資料顯示，退貨之原因是產品上保護金油剝落（Paint is
      peeling  per Don Reece）亦即保護金油未通過耐磨擦測試所致，而查前開之
      保護金油並非原告公司所提供，原告公司所提供者乃是施作於保護金油下層之
      油墨，與保護金油兩者有別，故縱係廠商退貨也非基於原告所提供之油墨有瑕
      疵所致。證人黃文杰稱原告所售包含保護透明漆，顯與卷內證據資料不符，應
      屬附合被告之詞，並不足採。
    (6)依被告之訂購單所示，原告所出之油墨皆係附上「貨品檢驗報告」，此係經被
      告公司要求，故屬於專業強勢之被告公司如認有瑕疵，應於審視「貨品檢驗報
      告」及「貨品」後即向原告反應，而非等油墨皆已用罄，且瑕疵擔保請求權之
      時效已經過，而於應付貨款而拒付涉訟時，始以原告交付之油墨有問題之莫須
      有的事實為抗辯。
  (十)至於被告所引之普力特化實業社之出貨地點不同，及帳單寄出地點不同及攻詰證
    人陳明宏的證詞不實等論點，欲以之證明陳明宏係人頭負責人，甲○○始是真正
    負責人等節，亦屬荒謬。因為普力特化實業社就本身之配合工廠本就有數個，故
    出貨地點不同不足為奇，而帳單寄出地點不同又能證明何事呢？況乎證人陳明宏
    已於鈞院為明白的證述，其為普力特化實業社原負責人，且係真正負責人。被告
    執一些細節小事，欲考驗證人之記憶力，其所為之詰問與案情並無直接關聯性而
    所舉之論述，亦不足推翻陳明宏為普力特化實業社實際及登記負責人之事實。其
    主張表見代理成立，自屬無理由。
貳、反訴部分：
一、聲明：
  (一)反訴駁回。
  (二)反訴訴訟費用由反訴原告負擔。
  (三)如受不利益之判決反訴被告願以現金或以同面額之新竹國際商業銀行之可轉讓定
    期存單為擔保，請宣告免予假執行。
二、陳述略稱：
  (一)查反訴原告引訴外人甲○○與其之間之事由，欲以之做為拒絕給付票款之抗辯事
    由及返還票據之依據，反訴原告此等主張實有不當。首先訴外人甲○○當時確因
    遭反訴原告脅迫而簽立系爭同意書及協議書，訴外人甲○○已為撤銷之意思表示
    並已明確向鈞院說明，此亦有反訴被告委託律師所發之台灣高等法院高雄分院郵
    局存證信函第三二三號可資證明；次者，於法律上而言，訴外人甲○○與反訴被
    告之間法律人格各自獨立，縱屬有親屬關係亦同，矧反訴被告並無授權訴外人甲
    ○○與反訴原告簽署前開文件，則反訴原告又如何以前開文件之協議內容拘束反
    訴被告呢？況乎反訴被告與反訴原告交易時，反訴被告從未授與任何代理權予訴
    外人甲○○與反訴原告為任何交易行為，訴外人甲○○亦從未以反訴被告之代理
    人自居，則反訴原告之主張顯有未當，至為顯然。
  (二)且查反訴被告自八十八年起，即與反訴原告有持續之生意往來，反訴被告所交之
    貨品品質優良，從未接獲反訴原告有任何品質不良之反應，今反訴原告故意誤導
    ，指稱反訴被告所交之油墨品質不良，顯無理由，而此應由反訴原告負舉證責任
    之事項，經鈞院詳細審理後，亦已大白，反訴原告根本無法確切證明反訴被告所
    交之油墨有瑕疵。
參、證據：提出支票影本四紙、統一發票影本十四紙、訂購單影本十紙、存證信函影
    本一份、稅額申報書影本二份、營利事業登記證影本二份、高雄縣稅捐稽徵處岡
    山分處函影本一份、營業稅繳款書影本一份、營利事業所得稅結算申報書及繳款
    書影本各一份為證，並聲請傳訊證人陳明宏、蔡永明。
乙、參加人方面：
一、聲明：本訴與反訴之聲明與原告兼反訴被告普力特化實業社即蔡麗華、原告旺晟
    企業社即黃梅，及原告振源企業社即黃梅相同。
二、陳述略稱：
  (一)確有簽立系爭同意書予被告公司，但非自願簽立，而係被告公司現任總經理游忠
    皇威脅要告參加人背信詐欺，所以才簽立，而同意書的內容，是游忠皇口述後由
    參加人照著寫的，參加人沒有資格代表原告三家行社。參加人簽同意書，並非是
    因油墨本身的問題，而是因被告查出原告負責人與參加人間之親屬關係，害怕遭
    到刑事告訴所致。油墨並非被告作測試，這是品管部門的事。
  (二)被告已經連續叫了好幾個月的油墨，也收了檢驗報告，叫貨的日期是二至五月，
    油墨剝落的原因不在油墨，而是被告公司加工的過程有問題，若第一次叫貨發現
    問題，被告應立刻反應，不能等票載日期將屆至，才說油墨有問題。又貨款支票
    既已簽發，即無被告未收到貨之問題。
  (三)被告公司乃上市公司，不可能由參加人隻手遮天，去完全決定油墨的事，還需其
    他單位的核管，參加人只是介紹油墨來源，能否採用仍需各單位開會決定；公司
    內並非只有參加人為專業，也不是只有參加人能判斷油墨，否則參加人八十七年
    任職被告公司前，被告公司如何運作生產產品？
  (四)被告與原告普力特化實業社交易當時，負責人為陳明宏，並非參加人之配偶蔡麗
    華，陳明宏表示因參加人之故，被告不肯付貨款，參加人只好先籌錢給陳明宏，
    才會由參加人配偶蔡麗華於九十年六月以後，擔任普力特化實業社負責人，以利
    未來原告普力特化實業社向被告要回貨款，參加人和配偶蔡麗華才能將墊付的錢
    拿回來。
三、證據：提出交易明細二紙為證。
丙、被告兼反訴原告方面：
壹：本訴部分：
一、聲明：
  (一)原告之訴駁回。
  (二)訴訟費用由原告負擔。
  (三)如受不利判決，請准被告以現金或同面額之中國國際商業銀行可轉讓定期存款單
    為擔保，免為假執行。
二、陳述略稱：
  (一)程序方面：
    (1)按獨資事業雖有負責人之職位，惟負責人即相當於獨資事業本身，查原告振源
      企業社於九十年八月十三日提起本件訴訟時，其原告當事人是為「振源企業社
      即蔡永明」，惟於本件訴訟程序進行中，卻以其八十九年十月二十三日已變更
      負責人為黃梅之理由，欲更正為「振源企業社即黃梅」，涉及當事人之變更，
      因當事人是屬訴之三要素之一，被告諒難同意原告之上項變更，合先陳明。
    (2)關於原告等三人就本件起訴請求之九十年二月至五月之貨款與為代貨款清償之
      票款，因已由有代表原告權限之第三人即甲○○於九十年五月十五日，答允承
      諾折讓一、六九八、○○○元作為賠償被告之損失，並經甲○○親自簽署同意
      書及協議暨調查內容書等文件附卷為憑；從而，甲○○既同意允諾被告就九十
      年二月至五月之貨款不必給付於原告，則原告之本件請求顯無理由。是故，就
      本件訴訟中，倘被告敗訴，則甲○○之上揭承諾抵銷貨款之同意書等即屬欺詐
      被告，可見甲○○之上揭承諾抵銷貨款之意思表示與被告是否勝訴之間，具有
      法律上之利害關係，被告爰於準備程序中，依民事訴訟法第六十五條第一項及
      第六十六條第一項規定，告知甲○○參加本件訴訟，併此敘明。
  (二)受告知訴訟人甲○○應可代表原告，退萬步言，至少甲○○應係原告之表見代理
    人，故其簽署系爭同意書及協議書中所為免除貨款債務之意思表示，其效力當及
    於原告：
    (1)按原告係以獨資方式經營之行社，並非公司組織，而甲○○於八十七年九月九
      日至被告公司上班後，因其具化工背景，故俟確立其在被告公司具有主導決定
      購買油墨品牌後，乃於相隔一年半後之八十九年一月間，找陳明宏當名義上負
      責人，自己隱身幕後，向主管機關登記成立「普力特化實業社」，此可由甲○
      ○離職未幾，「普力特化實業社」之負責人隨即更改為其配偶蔡麗華來擔任，
      即可明證。同時，甲○○在任職期間，亦先後以其父母名義成立「振源企業社
      」、「旺晟企業社」等行社，俾利於其以內呼外應方式銷售油墨予被告公司，
      並藉分散數家行社方式來取信被告公司，以免因其如僅建議被告向同一家行社
      採購，恐會遭到被告公司的懷疑，俾達其利益輸送於己之目的。
    (2)復按，先從原告寄帳單予被告之信封上郵戳以觀，可悉原告之住所雖分別在桃
      園縣楊梅鎮及高雄縣、市，惟該信封卻係從甲○○任職之被告公司附近之桃園
      縣「龜山大崗郵局」寄出（按被告公司附近之唯一郵局即為龜山大崗郵局），
      此益可徵諸全由甲○○在主導。其次，再從原告委託新竹貨運發送貨品地點皆
      在桃園「蘆竹」以觀，也與原告上開住所，相距甚遠，此更不符交易習性。此
      外，次從證人黃文杰於本院作證時略稱：「採購部門有做聯絡，但是廠商（指
      原告）不容易聯絡上，而且有一次轉到甲○○之手機上」云云，及證人邱紹文
      於鈞院作證略稱：「（普力特化實業社、振源企業社）照片是我去照的，看起
      來是住宅區」云云，可悉，原告之設址只是一個幌子，與一般對外售貨地在一
      樓或商業區設立，存有極大之差異，況被告以手機聯絡原告時，竟然是由甲○
      ○接聽。因此，由以上種種證據顯示，甲○○即原告之實際負責人，則其簽署
      「同意書」內容之效力，當可及於原告。
    (3)退萬步言，縱甲○○非原告之實際負責人，惟從上揭帳單信封，係由甲○○投
      郵寄送，暨由原告寄送貨物之地點是甲○○向被告告知住居所區域之「蘆竹」
      ，及由甲○○代表原告接聽電話等等動作以觀，可悉，原告係以自己之行為對
      外表示以代理權授與甲○○，因此，原告等三人既有上揭表見之事實，當足使
      被告相信甲○○有代理權存在，因此，依據民法第一百六十九條規定，原告理
      應對甲○○簽立「同意書」一事負授權人之責任。
  (三)甲○○親筆簽署之「同意書」，非遭脅迫所為，不生撤銷之問題：
    (1)查甲○○於擔任被告公司製工部唯一化學工程師職務期間，基於其對公司對外
      採購之油墨有主導決定品牌之權限，使被告在不知情之情況下，長期向原告購
      買品質不良之油墨原料，前後購買之金額合計高達約八百二十二萬一千一百五
      十元，惟被告將購自原告之油墨原料，直接使用生產於手機外殼、按鍵或相關
      塑膠產品時，卻因油墨容易剝落、脫漆等等瑕疵，遭致客戶將製成品退貨，而
      使被告之營業利益及商譽二者損失鉅大，茲有證人邱紹文、黃青萍、黃文杰、
      游忠皇等人於本院庭訊之證言與客戶退貨通知單等等資料可稽；嗣經被告針對
      此異狀暗地調查結果，始獲悉甲○○與原告三家行社間，具有親友及利益不當
      輸送之關係，顯然甲○○之行為已涉嫌刑事背信及詐欺等不法行為，因此，在
      甲○○自知理虧及違法之情況下，乃同意代表原告三家行社簽署「同意書」，
      同意就原告三家行社自九十年二月至五月之貨款，以折讓一、六九八、○○○
      元方式，作為被告自八十七年以來因長期使用原告三家行社瑕疵給付之油墨所
      致損害之賠償。
    (2)次查，有關原告一再為甲○○辯稱：「同意書」係遭被告脅迫而簽立，並已於
      九十年五月廿九日以郵局第三二三號信函撤銷受脅迫之意思表示云云。惟查，
      上開郵局信函之收件人，係以被告公司副總經理游忠皇先生本人作為發信對象
      ，並非以被告公司為對象，故其所謂撤銷「同意書」之意思表示，應不生撤銷
      之效力，蓋甲○○所簽「同意書」內容之意思表示係針對被告公司而為，並非
      游忠皇本人，故其對游忠皇個人所為撤銷之表示，因未到達被告而不生撤銷效
      力，此應予辯明。
    (3)退萬步言，縱使撤銷「同意書」之意思表示係對被告公司而發，惟被告並無以
      任何不法行為脅迫致使甲○○為簽署「同意書」之意思表示，蓋：
      甲○○簽署同意書之當時周遭環境，是在公司會議室之開放空間，門並未關
        閉，且當時尚有其他員工在上班，甲○○苟不同意簽署，儘可自由自在地離
        開會議室，被告公司並未以強制手段逼其簽署，亦即甲○○當時簽署「同意
        書」之意思是具自由任意性，並未受到任何強制。
      甲○○是在與游忠皇等人商談後始簽署「同意書」，且其簽署「同意書」之
        前、之中及之後，未曾表示其無法或不能代表原告三家行社之權限，易言之
        ，甲○○係默示同意其有代表權而簽署「同意書」。
      由於甲○○所主導之原告三家行社出售予被告之油墨品質不良，致被告遭客
        戶退貨，損失數百萬元以上，此亦為甲○○所明知，且甲○○當時也未否認
        此項遭客戶退貨損失之事實；故衡情事理，原告當應賠償被告之所有營業損
        失（其中包括購買其油墨之費用成本），唯被告也僅僅要求以拒絕給付原告
        三家行社在九十年二月至五月間之油墨貨款，來作為被告公司營業損失之賠
        償金額而已，並無其他額外要求或不當索求。
      被告以甲○○涉及上開背信及不法利益輸送行為，欲依國家法律程序追究其
        不法行為而向甲○○為告知之行為，是法律賦予被告得以正當行使之權利，
        而刑事告訴之結果為何，當仍留待法院最終裁判予以定論；故被告以欲舉發
        甲○○可能涉及不法犯罪行為，要求甲○○代表其所主導之原告三家行社，
        免除其等九十年二月至五月共四個月之油墨貨款，來作為因先前該油墨之瑕
        疵給付遭致被告營業損失之賠償額，以回復被告所生之損害；
      甲○○係受過高等教育之知識份子，具有高度判斷是非之能力，苟其行事問
        心無愧，不可能且也不容易僅因上開「欲依法律程序追究」云云之言語而受
        到強制或受騙，故甲○○在默示同意下所簽署之「同意書」，當非在受不法
        脅迫之情況所為，易言之，被告之手段與目的皆具合法性，而二者間並具有
        內在關連性；職此之故，「同意書」既非受脅迫所簽立，甲○○當無撤銷之
        權限可言，即「同意書」當具合法效力存在。
  (四)對於原告主張之答辯：
    (1)原告稱「甲○○僅有油墨使用建議權」云云。惟查，從證人邱紹文、黃青萍於
      鈞院庭訊證略稱：「（甲○○）在價格沒有決定權，但有指定交易對象品牌的
      決定權」云云，另證人黃文杰於本院訊也證稱：「（甲○○）有權利去找新的
      廠商，且測試報告，是由他做出來的，有主導決定權的實質能力」云云，此均
      足證明甲○○在被告公司具有主導油墨品牌之決定權，絕非原告狀稱甲○○僅
      有使用建議權而已；況由原告蔡永明於鈞院九十二年一月廿九日庭訊也陳述略
      稱「被告打電話來，要我寄樣品去‧‧‧‧‧他只有問我是否在做油墨，我說
      有‧‧‧‧我知道我兒子甲○○在被告公司做」云云，益可徵原告在未做任何
      廣告宣傳等行銷之情形下，被告會找上位處高雄之原告，完全是甲○○在被告
      公司指定交易對象品牌決定權之事例，此乃裡應外合、矇騙被告之模式。
    (2)原告稱「其最早交貨時間為九十年二月五日，而退貨情事發生在九十年一月十
      八日，可見廠退貨原因非原告所交付之油墨有瑕疵所導致」、「被告稱油墨品
      質不良，為賴債隨意捏造」云云。惟查，被告與原告三家行社間生意交往，早
      在八十八年、八十九年間即開始，並非始於九十年二月五日，且被告也前後陸
      續向原告購買價值高達八百餘萬元之油墨；而在購買過程中，由於甲○○是被
      告公司唯一信賴之化學工程師，被告公司對油墨之實際測試全賴甲○○所作之
      結果報告，因此，每當客戶向被告反應製成品有油墨剝落等等原因時，被告公
      司即轉告知甲○○上開客戶退貨原因，甲○○皆仗其專業背景製造藉口來誤導
      被告長達一、二年之久，因此，被告在累積種種懷疑後，始在不得已情況下，
      暗中查訪甲○○經常指示被告公司訂貨之廠商，竟然發現甲○○與原告間之不
      當利益輸送之情事。從而，甲○○相當清楚被告公司遭客戶退貨之原因，而被
      告自八十八年間起與原告交易後，原告也前後賺了被告八百多萬元，被告何曾
      有過遲延付款之情事？故原告誣指交貨始時及被告賴帳，皆係顛倒是非之詞。
    (3)又原告狀稱：「Garmin廠於九十年一月十八日退貨，為何被告持續向原告叫貨
      且未反應油墨有問題，甚至將油墨全部投入生產用罊」、「Garmin廠退貨是台
      灣廠生產流程問題，非油墨問題，此由馬來西亞廠及墨西哥廠生產之產皆無遭
      退貨，且Garmin退貨物品占比率為7/50、42/200」云云。惟查：如前所述，甲
      ○○在被告公司具有實質決定油墨品牌之權力，且被告公司內之油墨測試皆賴
      甲○○定之，故甲○○對於Garmin廠退貨原因之說詞，當然不可能誠實地向被
      告公司告知係原告出售之油墨出問題，而因被告在被甲○○矇蔽欺瞞之情況下
      ，完全信賴甲○○之處理，始會有仍續向原告叫貨之情事，然俟被告查悉甲○
      ○與原告間利益衝突之因素後，被告即將留存之油墨予以報廢。至於馬來西亞
      廠與墨西哥廠，也發生相同之油墨瑕疵問題，被告也派人處理。此外，Garmin
      廠測試貨品之流程，是在抽出一定數量之貨品（如五十件、二百件）予以測試
      ，如有一定比率之貨品有瑕疵，即全數退貨，此由退貨原因單上記載「7/50」
      、「42/200」，即可獲悉Garmin廠在五十件物品中有七件瑕疵與二百件物品中
      有四十二件瑕疵時，即全數退貨之情事。是故原告上揭說詞，全屬卸責之辭。
    (4)次原告稱：「保護金油非原告提供，原告僅提供施作於保護金油下層之油墨」
      、「原告所出油墨皆附上貨品檢驗報告」云云。惟查，從證人黃文杰於鈞院已
      略證稱：被告向原告所購之油墨包括有底層之油墨與保護透明漆（即保護金油
      ）二種云云，況由原告蔡永明於本院庭訊也略稱，其販售予被告之產品也包括
      有噴在皮表面之亮光劑云云，也可併參，因此原告所言不實；此外，原告出售
      油墨所自行檢附之報告，係僅有油墨外觀上之數量、品名及顏色而已，並非就
      油墨本身實質作一客觀之鑑定報告，況原告自己檢附之報告，衡諸情理，當係
      附和原告出售油墨之說詞，焉可能期待有實質客觀之公正性？是故，原告以自
      己片面作出之所謂「檢驗報告」，來證明自己油墨無瑕疵，全屬離譜之作！
  (五)證人陳明宏證述，全屬附和原告之詞，不足採信，蓋證人陳明宏，即原普力特化
    實業社之登記負責人，其於本院九十一年十二月二日之結證證述，有如後矛盾瑕
    疵之處：
    (1)普力特化實業社是八十九年一月四日登記設立，此與證人所稱「八十八年就設
      立」，兩不相符。
    (2)證人稱普力特化實業社在「土城」、「延平北路」、「桃園縣」有代工廠，但
      不記得明確的地方云云，惟證人既自稱為普力特化實業社負責人，衡情當由其
      直接去找代工廠，則其焉會不知其所找代工廠之明確地點何在呢？況根據普力
      特化實業社先前因與被告交易而傳真之報價單顯示，其上記載「台南市」及「
      中壢市」也有協力廠，惟證人既自稱為負責人，卻對此事不知，顯有蹊蹺！
    (3)又證人稱「財務的事都交給會計處理，往來銀行要查才知道」、「普力特化有
      二名員工，就我與兼任會計、會計名字我不想回答」、「毅嘉如何付款我不記
      得了」云云，然查，證人既自稱為負責人，對公司整個營運財務之狀況，衡情
      焉有不知之理！況連其設立之實業社，究與何家銀行往來，都不清楚！甚至連
      被告公司如何付款也不知悉！更足證證人陳明宏可能是普力特化實業社之人頭
      或人頭兼員工；至於，普力特化實業社既僅有包含證人在內之區區二名員工而
      已，惟證人卻對「會計」之名字為何，也不知悉！蓋僅有在不知悉會計姓名之
      情況下，因惟恐回答錯誤，始會有「不想回答」之答覆。
    (4)證人稱「普力特化大部分從楊梅出貨，有幾次從高雄或台北出」、「普力特化
      的帳單有時從楊梅，有時從新竹寄的」云云。惟查：從被告前呈新竹貨運簽收
      單，可悉普力特化之交貨有從蘆竹出貨，此與證人所稱，顯有差異，況普力特
      化實業社設在楊梅，則其怎會從高雄或台北出貨呢？此容有質疑！另外，從被
      告前呈郵寄帳單信封，可悉普力特化實業社帳單有從桃園龜山寄出，此也與證
      人所述矛盾。
    (5)職是之故，據上證人陳明宏之證述，衡諸吾人日常生活之經驗法則，與相關之
      書面證據資料，足證證人稱其為普力特化實業社之實際負責人乙事，顯不實在
      ，充其量應是名義上負責人或兼員工而已！
  (六)從原告蔡麗華、黃梅及蔡永明之陳述，益證受告知人甲○○可代表原告，或至少
    是原告之表見代理人，蓋原告蔡麗華、黃梅及蔡永明，分別是受告知人甲○○之
    妻與雙親，其等於本院九十二年一月二十九日庭訊陳述，除就附和甲○○之詞，
    委不足採外，其餘就其等經營行社之陳述，足以證明甲○○可代表原告，或至少
    是原告之表見代理人，茲分述論列之：
    (1)蔡麗華對普力特化實業社所經營產品之具體內容，顯然不知且屬外行；又原負
      責人陳明宏為何會知悉甲○○簽署系爭「同意書」呢？且陳明宏僅因甲○○簽
      署「同意書」，在被告並未有任何法律之行動下，即逕行迅速地更換負責人，
      並更為甲○○之妻，此舉已屬可疑？甚蔡麗華在既不知上游廠商為誰，也未要
      求陳明宏提供其所稱欠上游廠商貨款詳細資料之情況下，蔡麗華就拿一百二十
      萬元予陳明宏！此顯違常理！況究竟有無拿一百二十萬元予陳明宏？上游廠商
      究竟是誰？及其他有關轉讓行社之資料等，全未見原告舉證證明之，足見蔡麗
      華附和陳明宏與甲○○之詞，委不足採。
    (2)黃梅僅是家庭主婦，對油墨產品並不認識，且對二家行社之實際經營狀況，全
      不知曉，則其又如何經營二家行社呢？
    (3)蔡永明也稱振源企業社之油墨販售予被告，是被告主動徵詢，並非因其行銷之
      結果，顯見甲○○屬於背後操控之地位；甚蔡永明也稱「已經把旺晟及振源交
      給甲○○做了」云云，再加上「普力特化實業社」，實際上也是甲○○在經營
      ，則甲○○當有代表原告三家行社之權限，昭昭甚明。
  (七)復查，根據普力特化實業社於八十九年十一月與十二月間，因銷售油墨予被告而
    開具予被告之統一發票，二個月之交易總額（含稅）是為一、○一○、八二五元
    ，此與原告庭呈八十九年十一至十二月之普力特化實業社「新竹縣營業人銷售額
    與稅額申請書」，所申報含稅總營業額是為一、○三二、八七五元（即九八三、
    六九○元加上四九、一八五元），二相比照，被告公司在八十九年十一、十二月
    份二個月之交易額即占其該二個月營業額之約百分之九八，易言之，普力特實業
    社出售之油墨，幾乎全部銷售予被告，顯見普力特化實業社應係由甲○○主導，
    純為與被告公司交易所設立之行社。況且，由甲○○於本院九十一年十二月二日
    庭訊陳稱：「我有告訴證人票領不到錢，因為我與毅嘉有糾紛，所以才由我太太
    接手」云云等語，更足證普力特化實業社是甲○○所主導設立，蓋苟甲○○與普
    力特化實業社之間毫無代表或代理之關係，甲○○何須告訴普力特化實業社名義
    負責人陳明宏「票領不到錢」乙事呢？甚還找其太太蔡麗華立即來接手負責人乙
    事，顯見，陳明宏為避免涉入甲○○與被告間之糾紛，俾脫離切斷其與普力特化
    實業社間之關係，乃有更換負責人俾以脫身乙事，由此益證，甲○○具有代表或
    表見代理普力特化實業社之權責，實毋庸置疑。
  (八)至於，原告普力特化實業社另稱被告尚欠貨款四六、四六三元，原告旺晟企業社
    稱被告尚欠貨款二五三、四九一元，原告振源企業社稱被告尚欠貨款四一、五八
    ○元，並提出統一發票及被告訂購單等影本乙事，惟查，原告所提之統一發票，
    均係原告片面所簽發，另訂購單也僅係被告或有欲訂貨而已，惟上揭證物均無從
    證明被告確已收到貨物，此當應由原告舉證證明之；縱退萬步而言，倘原告有送
    上揭貨物予被告，惟根據同意書內容，其貨款業已全部喪失請求權，則被告當無
    付款之義務，昭昭甚明。
貳：反訴部分：
一、聲明：
  (一)反訴被告應將如後附表所示四紙支票返還予反訴原告。
  (二)反訴訴訟費用由反訴被告負擔。
  (三)反訴原告願供現金或等值之中國國際商業銀行無記名可轉讓定期存款單為擔保，
    請准予宣告假執行。
二、陳述略稱：
  (一)查甲○○既同意代表反訴被告普力特化實業社即蔡麗華及其他二家相關行社折讓
    貨款一百六十九萬八千元，作為賠償反訴原告之損害（包括退還反訴被告普力特
    化實業社即蔡麗華已取得但尚未到期之如後附表票據四紙票額合計一百三十七萬
    一千三百七十三元，及不請領反訴被告普力特化實業社即蔡麗華與其他二家相關
    行社之剩餘貨款三十二萬六千六百二十七元），而簽署同意書及協議暨調查內容
    各乙紙在卷，事後，反訴被告普力特化實業社即蔡麗華竟反悔，未將附表如示票
    據返還予反訴原告，經反訴原告以電話及信函催告，均不理會。
  (二)職故，甲○○既代表或表見代理反訴被告普力特化實業社即蔡麗華，簽立系爭「
    同意書」免除反訴原告九十年二月至五月之油墨貨款債款一百六十九萬八千元，
    來作為賠償反訴原告之損害，則反訴被告普力特化實業社即蔡麗華對於由反訴原
    告為給付貨款所簽發之如附表所示四紙支票總額一、三七一、三七三元，當已無
    票款請求權存在，據此，反訴被告普力特化實業社即蔡麗華自應將附表所示四紙
    支票全數返還予反訴原告，俾符公平。
參、證據：提出甲○○人事資料影本一份、退貨證明文件影本二十二紙、同意書及協
    議書影本各一份、寄件信封影本一紙、送貨客戶簽收單影本一紙、照片影本四張
    、材料認證及生產過程圖影本一份、律師函及回執影本各一份、假處分裁定影本
    一份、執行命令影本一份、限期起訴裁定影本一份、報價單影本二紙、發票影本
    五紙為證，並聲請傳訊證人邱紹文、黃青萍、黃文杰、游忠皇，並調查原告三家
    行社自成立後每月之營業銷售額、進項稅額及銷售明細表暨附屬文件等營業申報
    資料，及調查證人陳明宏自八十九年一月起迄今每一年度之財產總歸戶及綜合所
    得稅等申報資料。
    理      由
一、程序方面：
  (一)按訴狀送達後，原告不得將原訴變更或追加他訴，但不甚礙被告之防禦及訴訟之
    終結者，不在此限，民事訴訟法第二百五十五條第一項第七款定有明文。本件原
    告振源企業社於九十年八月十三日提起訴訟時，其原告當事人係「振源企業社即
    蔡永明」，於九十一年十二月二日言詞辯論程序中，原告訴訟代理人表示請求變
    更為「振源企業社即黃梅」，應屬當事人變更；又九十二年四月七日言詞辯論程
    序中，原告訴訟代理人請求將本訴訴之聲明第三項中之「振源企業社即蔡永明」
    更正為「振源企業社即黃梅」，應屬訴之聲明變更。本院認為上揭訴之變更不甚
    礙被告之防禦與訴訟之終結，參酌前揭民事訴訟法第二百五十五條第一項第七款
    之規定，程序上並無不合，合先敘明。
  (二)復按反訴之標的，如專屬他法院管轄，或與本訴之標的及其防禦方法不相牽連者
    ，不得提起，民事訴訟法第二百六十條第一項定有明文；而「民事訴訟法第二百
    六十條第一項，所謂反訴之標的與本訴之標的及其防禦方法有牽連關係者，乃指
    反訴標的之法律關係與本訴標的之法律關係兩者之間，或反訴標的之法律關係與
    本訴被告作為防禦方法所主張之法律關係兩者之間，有牽連關係而言。即舉凡本
    訴標的之法律關係或作為防禦方法所主張之法律關係，與反訴標的之法律關係同
    一，或當事人雙方所主張之權利，由同一法律關係發生，或本訴標的之法律關係
    發生之原因，與反訴標的之法律關係發生之原因，其主要部分相同，均可認兩者
    間有牽連關係。」（最高法院七十年度台抗字第五二二號裁定意旨參照）。本件
    原告普力特化實業社即蔡麗華所為之請求中，包括訴請被告給付總計壹佰參拾柒
    萬壹仟參佰柒拾參元之四紙票款，被告則答辯稱該四紙票款請求權並不存在，並
    反訴請求原告普力特化實業社即蔡麗華返還該四紙支票，反訴之標的與本訴之防
    禦方法相牽連，參酌前揭最高法院見解，提起反訴程序上亦無不合。
  (三)再按當事人得於訴訟繫屬中，將訴訟告知於因自己敗訴而有法律上利害關係之第
    三人；就兩造之訴訟有法律上利害關係之第三人，為輔助一造起見，於該訴訟繫
    屬中，得為參加。民事訴訟法第六十五條第一項、第五十八條第一項分別定有明
    文。於本件訴訟中，被告係以訴外人甲○○代理原告簽立系爭同意書，原告已放
    棄本件相關之貨款，作為主要之防禦方法，則訴外人甲○○是否有權代理原告簽
    立系爭同意書，如被告敗訴，訴外人甲○○是否對被告應負無權代理之責，自有
    法律上利害關係，被告聲請告知訴訟，而甲○○參加訴訟，參酌前揭民事訴訟法
    相關規定，程序上均無不合。
二、原告主張意旨、參加人參加意旨、被告答辯意旨與兩造爭執重點：
  (一)原告主張意旨略以：(1)被告積欠原告普力特化實業社即蔡麗華一、四一七、八三
    六元之貨款，其中包括一、三七一、三七三元之票款，另分別積欠原告旺晟企業
    社即黃梅、振源企業社即黃梅貨款二五三、四九一元及四一、五八○元之貨款，
    卻拒不付款，故依法請求；(2)原告均未授權參加人代表原告對被告放棄本件貨款
    ，被告如認原告普力特化實業社即蔡麗華取得系爭四張票據出於惡意，應負舉證
    之責；(3)參加人對油墨之採購僅有建議權，並無決定權，原告與被告長期往來，
    提供油墨品質穩定，廠商退貨之最大可能為生產過程出問題，與油墨無涉，參加
    人並非原告之代理人或表見代理人，其所簽立系爭同意書不能拘束原告云云。
  (二)參加人參加意旨略以：(1)被告查出參加人與原告負責人間之親屬關係，以參加人
    涉嫌背信詐欺為要脅，迫使參加人非自願簽立系爭同意書，代原告表示放棄本件
    之貨款，但參加人並無代理原告同意放棄貨款之權限；(2)系爭四紙支票為貨款支
    票，被告既已簽發，自無未收到貨之問題，參加人對油墨之採購僅有建議權，並
    無決定權，廠商退貨之最大可能為生產過程出問題，與油墨無涉；(3)因普力特化
    實業社原負責人陳明宏認定被告係因參加人之故不肯付貨款，但其上游廠商款項
    需解決，故參加人與配偶蔡麗華籌錢解決，而系爭四紙支票乃由陳明宏轉讓蔡麗
    華，並改由蔡麗華擔任普力特化實業社負責人云云。
  (三)被告答辯意旨則以：(1)參加人簽立系爭同意書並非遭受脅迫，且參加人根本是原
    告三家行社之實際負責人，故原告自應受系爭同意書所拘束；(2)系爭油墨雖已全
    數報廢，但確有瑕疵造成客戶退貨損失；(3)被告既無付款義務，自得請求原告普
    力特化實業社蔡麗華返還附表所示系爭四張支票等語。
  (四)兩造爭執重點在於：(1)參加人代原告與被告簽立之系爭同意書，對原告是否有拘
    束力，致原告不得請求票款及貨款？(2)如系爭同意書對原告並無拘束力，原告所
    為本件請求於何數額範圍內為有理由？爰就上揭爭點說明如后。
三、參加人代普力特化實業社與被告簽立系爭同意書，對原告普力特化實業社即蔡麗
    華有拘束力，故根據系爭同意書內容，原告普力特化實業社即蔡麗華所為本件請
    求並無理由，被告反訴請求其返還附表之四張支票則有理由：
  (一)按現行商業登記法，並未規定由出名營業人登記為獨資營業時，其他合夥人即視
    為隱名合夥人，上訴人究為隱名合夥抑為普通合夥，端視上訴人與其他合夥人間
    之合夥契約內容而定，尚不能以商業登記為獨資即認上訴人為隱名合夥人，謂有
    民法第七百零四條第二項之適用，有最高法院六十五年度台上字第二九三六號判
    例要旨可稽。足見登記為獨資營業，實質上仍可能存有其他法律關係。
  (二)復按「稱合夥者，謂二人以上互約出資以經營共同事業之契約。前項出資，得為
    金錢或其他財產權，或以勞務、信用或其他利益代之。」、「合夥人依約定或決
    議執行合夥事務者，於執行合夥事務之範圍內，對於第三人，為他合夥人之代表
    。」，民法第六百六十七條第一項及第二項、第六百七十九條分別定有明文。
  (三)經查，普力特化實業社原由陳明宏所經營，但經其轉讓後，應認為由參加人與其
    配偶蔡麗華合夥經營，參加人為執行業務合夥人，為蔡麗華之代表，則參加人代
    普力特化實業社與被告簽立系爭同意書，對蔡麗華有拘束力，說明如下：
    (1)參加人自承，普力特化實業社原負責人陳明宏表示因參加人之故，被告不肯付
      貨款，參加人只好先籌錢給陳明宏，才會由參加人配偶蔡麗華於九十年六月以
      後，擔任普力特化實業社負責人，以利未來原告普力特化實業社向被告要回貨
      款，參加人和配偶蔡麗華才能將墊付的錢拿回來云云（參見本院九十一年七月
      八日言詞辯論筆錄），足見名義上普力特化實業社為蔡麗華獨資經營，實際上
      參酌前揭民法第六百六十七條第一項規定及最高法院判例見解，實乃參加人與
      蔡麗華共同出資合夥經營。
    (2)蔡麗華雖於本院陳稱，其係九十年間在新竹國際商業銀行提領一百二十萬元現
      金，替陳明宏償還上游廠商之原料款項，而成為普力特化實業社之負責人，其
      訴訟代理人並陳稱會把帳戶提款資料整理後提出云云（參見本院九十二年一月
      二十九日言詞辯論筆錄），然與參加人前稱與蔡麗華共同墊付款項不符，且蔡
      麗華直至言詞辯論終結，均未提出所謂帳戶提款資料，應認陳明宏轉讓後，係
      參加人與蔡麗華共同出資經營普力特化實業社。且退萬步言，縱認參加人並無
      金錢出資，然蔡麗華自承對產品根本完全不懂（參見本院九十二年一月二十九
      日言詞辯論筆錄），則就普力特化實業社之經營，至少參加人有勞務出資，參
      酌前揭民法第六百六十七條第二項規定，仍屬合夥經營，且由參加人實際執行
      合夥業務（因為參加人懂產品，而蔡麗華不懂），否則無法經營。
    (3)證人陳明宏證稱，後來知道參加人與被告有發生問題，認為系爭四張支票一定
      會出問題，所以由蔡麗華負責上游廠商原料錢，九十年五月多就將系爭四張支
      票轉讓蔡麗華，並辦理將普力特化實業社轉給蔡麗華云云（參見本院九十一年
      十二月二日言詞辯論筆錄），然如前所述，既然後來係蔡麗華與參加人合夥經
      營普力特化實業社，參加人又為執行業務合夥人，則陳明宏轉讓之系爭普力特
      化實業社票款及貨款，即屬合夥財產，依前揭民法第六百七十九條之規定，既
      然後來參加人已取得代表蔡麗華之權限，從而參加人代普力特化實業社與被告
      簽立系爭同意書，對蔡麗華有拘束力。
  (四)依系爭同意書約定內容，參加人既已代表普力特化實業社折讓系爭票款及貨款，
    原告普力特化實業社即蔡麗華自無權再為本件請求，反而被告反訴請求原告普力
    特化實業社即蔡麗華返還附表之四張支票即有理由。雖原告普力特化實業社即蔡
    麗華與參加人均主張前揭同意書之簽立並非出於自願而係遭脅迫云云，惟證人游
    忠皇業已到庭否認脅迫之事，證稱當時門是開的，如果參加人不簽同意書，被告
    公司會依法律途徑向參加人解決，所以才會提到詐欺、背信之問題等語（參見本
    院九十一年六月三日言詞辯論筆錄），此與參加人所述情節大致相同，則被告公
    司因質疑參加人隱匿油墨廠商與參加人間之親屬關係從中圖利，而提到參加人涉
    嫌詐欺背信之問題，顯係表明有權合法行使權利的意思，尚難認係脅迫。
四、原告黃梅名義所營旺晟企業社與振源企業社，實際上係訴外人蔡永明從事相關業
    務，參加人並無權代理該二企業社簽立系爭同意書，亦無表見代理之狀況，且被
    告不能證明此二企業社交付油墨有瑕疵，原告黃梅自得請款，但數額有疑義：
  (一)根據原告黃梅之陳述，與訴外人蔡永明於本院所為之證言，黃梅完全不懂本件系
    爭產品，而蔡永明對於出售產品之內容則能清楚說明解釋（參見本院九十二年一
    月二十九日言詞辯論筆錄），足見該二人陳稱，原告黃梅名義所營旺晟企業社與
    振源企業社，實際上係訴外人蔡永明從事相關業務一事，應屬可信。蔡永明與黃
    梅為參加人之父母，參加人圖利自己父母發達業務賺取利潤，甚至幫父母郵寄發
    票予被告公司，均非不可想像之事，出貨地點亦不足以證明參加人於當時為該二
    企業社之實際負責人，被告辯稱黃梅與蔡永明為參加人人頭，並未充分證明。
  (二)再者，證人游忠皇於本院證稱：「（問：本件基於何種理由，相信甲○○可以代
    表普力特化實業社、旺晟企業社、振源企業社三家行社？）我並不知道，甲○○
    能否代表，但是調查結果顯示，他與這三家行社均有關連，協議是在非常平和的
    情形下進行的。」（參見本院九十一年六月三日言詞辯論筆錄），更證明並無任
    何表見事實，足使被告相信參加人有權代理或代表旺晟企業社與振源企業社簽立
    系爭同意書，被告辯稱部分至少涉及表見代理云云，亦非可採。
  (三)又關於黃梅名義所營旺晟企業社與振源企業社販售被告之油墨是否具有瑕疵一事
    ，證人黃文杰證稱：「（問：本件所訟爭會剝落之油墨，目前還有無剩餘？）沒
    有剩餘，無法提供。」（參見本院九十一年六月三日言詞辯論筆錄），足見該販
    售之油墨是否有瑕疵，無法經由客觀鑑定加以證明；又系爭同意書雖記載該油墨
    導致被告品質及商譽之損失，並由參加人簽名，然證人游忠皇證稱：「‧‧‧當
    時蔡（指參加人）不知如何寫，我就依據協議暨調查內容，以口述方式由甲○○
    簽立的。」（參見本院九十一年六月三日言詞辯論筆錄），從而該同意書顯係甲
    ○○被動簽立，既不能拘束黃梅，更不足為不利黃梅之證明。
  (四)惟關於出貨之數量與金額，旺晟企業社與振源企業社提出之發票總計，金額固分
    別為二五三、四九一元與四一、五八○元，然被告否認收到該金額之貨物，旺晟
    企業社與振源企業社除發票及訂購單（被告公司人員雖有簽字，由形式觀察僅屬
    訂購之簽字，難認係收貨之簽字）外，並未能提出被告公司人員收貨之簽收單以
    證明被告收到該金額貨物之事實，則請款數額自有疑義；然另一方面，根據被告
    所提出系爭同意書附件「協議暨調查內容」之記載，被告承認九十年二月至五月
    與旺晟企業社之交易額為一六六、八○○元，與振源企業社之交易額為五四、○
    ○○元，自應認被告有收受旺晟企業社一六六、八○○元之貨物，並收受振源企
    業社所主張之四一、五八○元之貨物，就此範圍內對被告請求貨款，應有理由。
    至於參加人就被告遭此部分請款後，是否應依民法第一百十條之規定負無權代理
    人之責任，非本院所應審究，附此敘明。
  (五)另應說明者，如前所述，本件起訴時原告訴之聲明第三項係由「振源企業社即蔡
    永明」為請求，直至九十二年四月七日原告訴訟代理人方當庭表明要變更訴之聲
    明第三項由「振源企業社即黃梅」作請求，足見當日黃梅就此部分予以請求之意
    思表示方到達被告，遲延利息之起算日應由翌日（九十二年四月八日）起算（民
    法第二百二十九條第二項參照）。
  (六)被告雖聲請調查原告行社之營業銷售額等稅捐資料，但縱令查證結果原告「旺晟
    企業社即黃梅」、「振源企業社即黃梅」因參加人之故，當初絕大部分之營業額
    來自被告公司，但仍不能因此逕謂當時參加人方為實際負責人，故此部分應無調
    查之必要。
五、綜上所述：
  (一)本訴部分：
    (1)原告本於請求票款與貨款之法律關係，請求被告應給付原告普力特化實業社即
      蔡麗華一、四一七、八三六元之貨款（其中包括一、三七一、三七三元之票款
      ），另請求被告應分別給付原告旺晟企業社即黃梅、振源企業社即黃梅二五三
      、四九一元及四一、五八○元，其中原告旺晟企業社即黃梅請求一六六、八○
      ○元及原告振源企業社即黃梅請求四一、五八○元之部分（均含相關法定遲延
      利息）為有理由，應予准許，故判決如主文第一項及第二項；逾越此範圍之請
      求則無理由，不應准許，而應駁回，故判決如主文第三項。
    (2)兩造分別陳明願供擔保聲請宣告假執行及免於假執行，於原告請求有理由部分
      ，爰酌定相當擔保，併准許之。至於原告請求無理由部分，其訴既經駁回，假
      執行之聲請失所附麗，應併予駁回。
  (二)反訴部分：
    (1)反訴原告本於系爭同意書之契約法律關係，反訴主張反訴被告普力特化實業社
      即蔡麗華應將如後附表所示四紙支票返還予反訴原告，其請求為有理由，應予
      准許。
    (2)反訴之兩造分別陳明願供擔保聲請宣告假執行及免於假執行，經核均無不合，
      爰酌定相當擔保，併准許之。
六、兩造及參加人之其餘攻擊防禦方法，於本件判決結果無影響，爰不一一論列，附
    此說明。
七、據上論結，本件原告之訴為一部有理由，一部無理由，被告之反訴則有理由，依
    民事訴訟法第七十九條但書、第七十八條、第八十六條第一項前段、第三百九十
    條第二項、第三百九十二條，判決如主文。
中      華      民      國    九十二    年      五      月    二十一   日
                                臺灣桃園地方法院民事第一庭
~B法      官  文衍正
右為正本係照原本作成
如對本判決上訴，須於判決送達後廿日內向本院提出上訴狀
中      華      民      國    九十二    年      五      月    二十一   日
~B法院書記官  李劍龍


司法院資訊處製作；財團法人民間司法改革基金會備份。
